【裁判字號】    97,上訴,3274
【裁判日期】    980722
【裁判案由】    偽證等
【裁判全文】
臺灣高等法院刑事判決                97年度上訴字第3274號
上  訴  人
即  被  告  甲○○
            乙○○
共      同
選任辯護人  吳秀菊律師
上列上訴人即被告因偽證等案件，不服臺灣板橋地方法院96年度
訴字第143 號，中華民國97年2 月19日第一審判決（起訴案號：
臺灣板橋地方法院檢察署95年度偵字第28539 號），提起上訴，
本院判決如下：
    主  文
上訴駁回。
    事實及理由
一、本案經本院審理結果，認第一審以上訴人即被告甲○○犯刑
    法第171 條第1 項之未指定犯人誣告罪，累犯，判處有期徒
    刑4 月，並諭知易科罰金折算之標準為銀元300 元折算1 日
    ，減為有期徒刑2 月，並諭知易科罰金折算之標準為銀元30
    0 元折算1 日，另以上訴人即被告乙○○犯刑法第168 條偽
    證罪，累犯，判處有期徒刑4 月，減為有期徒刑2 月，認事
    用法及量刑均無不當，應予維持，並引用第一審判決書記載
    之事實、證據及理由（如附件一）。
二、被告甲○○上訴意旨略以：丙○○的確向被告乙○○表示系
    爭空白支票（指臺灣中小企業銀行大園分行（下稱臺企大園
    分行）所開立帳號025388號支票存款帳戶之空白支票（票據
    號碼為AU0000000 、AU0000000 、AU0000000 、AU0000000
    至AU0000000 號，共計七十二張，簡稱系爭空白支票）遺失
    ，俾其可續行使用系爭空白支票到處騙錢，伊係因不知系爭
    空白支票在何人手上，乃依被告乙○○之言申報系爭空白支
    票遺失，並非謊報，亦無誣告之故意及行為，此有丙○○與
    被告乙○○於另案之對質筆錄內容、伊與被告乙○○於另案
    所言與本案偵查程序中所言相同、丙○○訛詐多人錢財等情
    可證，原審判決之認事用法有所違誤等語，並提出丙○○與
    丁○○書立之切結書、臺灣板橋地方法院96年度訴字第285
    號96年12月24日準備程序筆錄及97年4 月15日審判筆錄、楊
    雅惠95年8 月14日於臺北市政府警察局中山分局偵訊調查筆
    錄、臺灣板橋地方法院檢察署95年度偵字第18263 號偵查卷
    宗封面、臺灣桃園地方法院檢察署95年度偵字第19873 號不
    起訴處分書、臺灣板橋地方法院檢察署95年度偵字第17483
    號及96年度偵字第7105號不起訴處分書、臺灣板橋地方法院
    96年度訴字第285 號刑事判決等影本各1 份為證。被告乙○○上訴意旨則以：丙○○的確向伊表示系爭空白支票遺失，
    俾其可續行使用系爭空白支票到處騙錢，此由伊於臺灣板橋
    地方法院96年度訴字第28 5號偽造有價證券案中，以證人身
    分與丙○○對質時，伊曾證稱丙○○的確向其表示系爭空白
    支票遺失，丙○○對此未予反駁，以及伊於另案之證言與本
    案偵查程序中之證言相同等情，足證伊並未作偽證，原審判
    決之認事用法有所違誤等語，並提出與被告甲○○上開所提
    相同之證據以及臺灣板橋地方法院96年度訴字第143 號96年
    6 月12日審判筆錄等影本各1 份為證。
三、經查：（一）被告乙○○於95年9 月4 日就95年度偵字第18
    462 號王賸閎涉嫌侵占案件出庭時，已明白結證稱：「她（
    指丙○○）讓給他（指甲○○）公司，他（指甲○○）說丙○○欠他兩本公司票，我也不知道他說什麼票。…他來找我
    ，他說他找不到賴小姐。…段說他找不到賴小姐，所以找我
    要這兩本支票。（檢察官問：然後呢？）找不到，他叫我去
    跟賴小姐要，他（指丙○○）電話、手機都關掉，沒辦法找
    到。…回來後我就跟段先生說我找不到她。他說那找不到，
    你是負責人，我現在要向你要，叫我簽那個切結書，他說他
    要去報警。」等語（此部分之筆錄原附於95年度偵字第1846
    2 號偵查卷第17頁、第18頁，嗣經檢察官勘驗訊問筆錄光碟
    ，勘驗結果筆錄則附於95年偵字第29096 號偵查卷第2 頁、
    第3 頁），嗣於95年10月19日檢察官業已簽分偵辦被告甲○○涉嫌誣告後，被告乙○○於該日以證人身分作證，又結證
    稱：「（檢察官問：確實有跟甲○○說兩本票遺失？）有。
    （檢察官問：確實有跟丙○○聯絡上，且丙○○有跟你說那
    兩本票遺失？）有。」等語（參95年度他字第6579號偵查卷
    第5 頁、第6 頁），兩相對照，被告乙○○前後證詞供述情
    節不同，於被告甲○○誣告案件偵查時之具結作證，證稱：
    其簽寫切結書前曾找到丙○○，而丙○○告知系爭空白支票
    業已遺失，其遂轉告甲○○此節等語，顯係有關於甲○○於
    該案中主觀上究竟是否知悉系爭空白支票並未遺失之重要事
    項之虛偽陳述。此點，業經原審判決詳予敘明其認定之理由
    （參原審判決第4 頁第14行起至第6 頁第4 行）。又因丙○○並未向被告乙○○、甲○○告知系爭空白支票有遺失之情
    事，被告甲○○竟因丙○○遲未依約交付系爭空白支票本，
    惟恐丙○○使用上開支票而使其蒙受損失，而於95年4 月26
    日前往上開臺企大園分行辦理支票掛失止付手續，並填寫遺
    失票據申報書，以上開支票於95年3 月21日在臺北縣土城市
    ○○路遺失為由，請求警察機關協助偵辦，而誣指不特定人
    涉犯侵占遺失物之事實，亦經原審判決敘明其認定之依據（
    參原審判決第6 頁第5 行起至第7 頁第10行），均未違反經
    驗法則、論理法則；（二）丙○○雖因持有系爭空白支票，
    與案外人湯一宗共犯偽造有價證券等罪，業經原審於97 年8
    月5 日以96年度訴字第285 號判決認定有罪，判處有期徒刑
    4 年8 月在案，有辯護人提出於本院之上開判決書在卷可按
    。惟該案並非確定判決，該案之認定以及判決內所引之供述
    證據，本院本不受其拘束，不得據以推論丙○○說謊或丙○○的確向被告乙○○表示系爭空白支票遺失，亦不得據以認
    定被告甲○○無謊報遺失之故意。況縱認丙○○確有上開判
    決所述之事實，此乃丙○○何以不交付系爭空白支票之原因
    或目的，惟仍不得以此作為被告甲○○逕行辦理支票掛失止
    付手續，並填寫遺失票據申報書之合法理由；（三）共同選
    任辯護人雖於本院提出原審96年度訴字第285 號偽造有價證
    券等案97年4 月15日審判筆錄（即本院卷附之上證3 ），擬
    證明被告乙○○於該案曾以證人身分與丙○○對質，並明確
    表示丙○○曾向其告知系爭空白支票遺失，丙○○對此完全
    未有反駁，足證是丙○○說謊，被告2 人應為無罪等情。惟
    觀乎上開全部之審判筆錄內容，丙○○為被告身分，甲○○
    、乙○○則為證人身分，乙○○以證人身分接受交互詰問時
    ，雖確有證稱伊去找丙○○，丙○○跟伊說不見了（指支票
    本），伊就跟甲○○說那個票已經沒有了，已經不見了，回
    來之後，伊才寫切結書給甲○○等語（參本院卷第135 頁所
    附筆錄），惟徵諸乙○○於斯時接受主詰問、反詰問、覆主
    詰問，嗣後再經過法院續行訊問，過程冗長，問題頗多（參
    本院卷第86頁至第91頁），雖丙○○對乙○○之證詞，僅表
    示：「我們簽立本票那天沒有簽讓渡書，證人可能忘記了，
    當天只有簽五百萬元的本票」等語（參本院卷第91頁所附筆
    錄），未對有無向乙○○告知系爭空白支票一節表示意見，
    究係疏忽未提，抑或因問題過多，未能逐一表示意見，或是
    承認曾經向乙○○告知系爭空白支票遺失等情，有各種不同
    之可能性，況依該次筆錄記載丙○○根本否認出售朝本公司
    予甲○○，僅表示伊係向甲○○借貸金錢等情（參本院卷第
    85頁、第86頁），丙○○亦為此向檢察官提出重利罪之告訴
    ，嗣因罪證不足為檢察官為不起訴處分，有辯護人於本院提
    出之不起訴處分書在卷可稽（參本院卷第29頁），是丙○○
    與被告甲○○雙方存有金錢糾紛，雙方各執一詞，爭議頗大
    。矧被告乙○○所涉本案，原審係於97年2 月19日判決並認
    定被告乙○○偽證，是被告乙○○於97年4 月15日接受交互
    詰問，強調丙○○已向其告知支票遺失，惟因法院對此曾做
    過判決，丙○○因此並未再質疑被告乙○○之供述，亦非無
    可能，究不得以丙○○於該次庭訊並未質疑被告乙○○之陳
    述，逕為有利於被告2 人之認定；（四）辯護人於本院請求
    勘驗被告乙○○上揭先後於95年9 月4 日、95年10月19日兩
    次檢察官偵訊筆錄之偵訊光碟，本院同意先由辯護人自行勘
    驗提出爭議點，再由本院會同勘驗，結果辯護人對於上開95
    年10月19日之筆錄與偵訊光碟並不爭執其正確性，至於95年
    9 月4 日之偵訊筆錄之偵訊光碟（本院按該筆錄，曾經檢察
    官於95年11月28日勘驗當時之偵訊光碟並製有勘驗筆錄），
    亦核與檢察官曾經製作之勘驗筆錄內容大意並誤，此有本院
    97年11月13日準備程序筆錄在卷可參。辯護人雖主張勘驗筆
    錄尚有未記載或記不清楚之處如附件二所示。惟觀乎辯護人
    主張不符之處，並不影響訊問筆錄之整體內容，而檢察官雖
    有於附表二所示14時58分、15時2 分28秒之問話，亦非可認
    定係以強暴脅迫方式之訊問，況本件被告偽證發生於95年10
    月19日，而非95年9 月4 日，後者筆錄縱有辯護人如附件二
    所指之誤差，尤不影響被告乙○○偽證之刑責，尚不得以之
    為有利於被告2 人認定之依據；（五）至於辯護人於本院所
    提出之其他證據資料以及辯解，或與本案被告犯罪認定無直
    接關係，或已經原審依職權加以審酌，均不足以減免被告2
    人之刑責。綜上各點，本件被告2 人之上訴，為無理由，應
    予駁回。
據上論結，應依刑事訴訟法第373 條、第368 條，判決如主文。
本案經檢察官王金聰到庭執行職務。
中    華    民    國    98    年    7     月    22    日
                  刑事第二十庭審判長法  官  楊貴雄
                                    法  官  林銓正
                                    法  官  鄧振球
以上正本證明與原本無異。
被告乙○○如不服本判決，應於收受送達後10日內向本院提出上
訴書狀，其未敘述上訴之理由者並得於提起上訴後10日內向本院
補提理由書（均須按他造當事人之人數附繕本）「切勿逕送上級
法院」。
其餘被告不得上訴。
                                    書記官  劉有志
中    華    民    國    98    年    7     月    27    日


司法院資訊處製作；財團法人民間司法改革基金會備份。
